臺灣高等法院臺中分院刑事判決
111年度上訴字第1185號

上  訴  人  
即  被  告  李子承



選任辯護人  王捷拓律師
            鄭廷萱律師
            林柏宏律師
上列上訴人因違反毒品危害防制條例等案件，不服臺灣臺中地方
法院110年度訴字第2125號中華民國111年3月23日第一審判決（
起訴案號：臺灣臺中地方檢察署110年度偵字第26630號、第3281
9號），提起上訴，本院判決如下：
    主  文
原判決關於刑之部分撤銷。
上開撤銷部分，甲○○處有期徒刑貳年拾月。
    事實及理由
一、本案審判範圍之說明：
　　按上訴得明示僅就判決之刑、沒收或保安處分一部為之，刑
    事訴訟法第348條第3項定有明文。核該條項規定之立法理由
    謂：「為尊重當事人設定攻防之範圍，並減輕上訴審審理之
    負擔，容許上訴權人僅針對刑、沒收或保安處分一部提起上
    訴，其未表明上訴之認定犯罪事實部分，則不在第二審之審
    判範圍。」是依據現行法律規定，當事人已得不隨同其犯罪
    事實，而僅針對刑、沒收或保安處分之一部提起上訴，且於
    上訴人明示僅就原判決之刑一部提起上訴時，第二審法院即
    不得再就已確定而非屬上訴範圍之原審法院所認定之犯罪事
    實、罪名及沒收予以審查，而應以原審法院所認定之犯罪事
    實及罪名，作為論認屬上訴範圍之科刑部分妥適與否之判斷
    基礎。本案係由上訴人即被告甲○○（下稱被告）提起上訴，
    檢察官未於法定期間內上訴，被告於本院審理時明示僅就原
    判決所處之刑一部提起上訴（見本院卷第259頁），而未對
    原判決所認定之犯罪事實、罪名及沒收聲明不服，依前揭說
    明，本院審判範圍僅限於原判決之科刑部分，其餘被告未表
    明上訴部分，則不在本院之審判範圍。
二、本案據以審酌科刑相關事項之原判決所認定犯罪事實、罪名
    及與論罪有關部分：
  ㈠原審認定之犯罪事實：
　　甲○○明知愷他命（Ketamine，俗稱K他命）係毒品危害防制
    條例第2條第2項第3款所列之第三級毒品，亦屬行政院依懲治走
    私條例第2條第3項授權公告「管制物品項目及其數額」所列第1
    項第3款之管制進口物品，未經許可，不得運輸、私運進口，
    竟於民國108年9月間，與「楊東益」（綽號「殺豬兄」）之
    成年男子，及曾子霆(業經本院以109年度上訴字第2403號判
    決有期徒刑3年，復經最高法院以110年度台上字第3902號判
    決上訴駁回確定)、蔡曜聰(【原審判決誤載為蔡耀聰，應予
    更正，下同】業經本院以111年度上訴字第130號判處有期徒
    刑3年，復經最高法院以111年度台上字第3295號判決上訴駁
    回確定），共同基於運輸第三級毒品及私運管制物品進口之
    犯意聯絡，先由「殺豬兄」委託甲○○尋找可收受國外進口夾
    藏第三級毒品愷他命包裹之人，甲○○遂聯繫其友人蔡曜聰轉
    知覓人收受包裹之事，再經蔡曜聰之引薦下，介紹曾子霆給
    甲○○，並告知曾子霆：如提供無人居住之地址供作郵包收件
    地址，且負責前往郵局領取自國外寄來之郵包後即通知蔡曜
    聰，由蔡曜聰聯絡其後，會再指派他人前來收取該郵包，即
    可賺取每件新臺幣（下同）1,500元之報酬等語，曾子霆應
    允後即提供無人居住之臺中市西屯區福星路626之一5B號供
    作郵包收件地址。嗣某真實姓名年籍不詳之人，於109年1月
    20日前某日，在不詳之我國境外地點，將純質淨重約906.79
    公克之第三級毒品愷他命（驗前總淨重約934.84公克）裝填
    在珍珠板內（包裝重約390.56公克，共計1,325.4公克），
    再黏貼不詳外籍人士照片海報，偽裝成相框，於109年1月20
    日某時許，從荷蘭以國際航空郵政之方式，郵寄裝有該夾藏
    愷他命珍珠板相框2件之包裹1個（下稱本案毒品包裹）入境
    （收貨人記載Pan Wei Cheng，地址：臺中市西屯區福星路6
    26之一5B號，手機號碼0000000000號，郵包編號CZ00000000
    0NL號），以此方式運輸含有第三級毒品愷他命之本案毒品
    包裹入境，嗣經遭財政部關務署臺中關於109年1月31日查驗
    上開郵包，發現內容物為珍珠板內夾藏不明細晶體，以儀器
    檢測，呈第三級毒品愷他命反應，遂通報司法警察追查。俟
    甲○○、蔡曜聰獲悉上開郵包業已入境，並辦理通關，即於10
    9年2月5日晚間，以微信指示曾子霆於109年2月6日上午11時
    許，前往臺中市西屯區福星路626之一5B收取上開郵包，然
    曾子霆與不知情之友人張祐誠於109年2月6日上午，一同前
    往上址收取該包裹未果，曾子霆又依蔡曜聰指示，於109年2
    月6日下午1時10分許，由張祐誠駕車前往臺中市○區○○路000
    號英才路郵局領取本案毒品包裹，經警發現曾子霆為收貨人
    ，乃於同日下午2時20分許，當場將曾子霆逮捕，並扣得本
    案毒品包裹；復經員警循線追查，於110年8月18日上午11時
    許，持本院核發之搜索票，在臺中市○○區○○○○街00號2樓之2
    甲○○住處，查扣如附表所示之物，始悉上情。　　
  ㈡原審認定之罪名及與論罪有關部分：　　
  ⑴核被告所為，係犯修正前毒品危害防制條例第4條第3項運輸
    第三級毒品罪及懲治走私條例第2條第1項私運管制物品進口
    罪。被告與同案被告蔡曜聰、曾子霆、「楊東益」因本案運
    輸行為而持有第三級毒品愷他命，純質淨重達906.79公克，
    已該當於毒品危害防制條例第11條第5項持有第三級毒品純
    質淨重5公克以上罪之構成要件，然此持有毒品之低度行為
    ，應為運輸毒品之高度行為所吸收，不另論罪。
  ⑵被告與同案被告蔡曜聰、曾子霆及「楊東益」，就本案共同
    運輸第三級毒品之犯行，有犯意聯絡及行為分擔，應論以共
    同正犯。
  ⑶被告與同案被告蔡曜聰、曾子霆及「楊東益」，利用不知情
    之相關國際快遞人員運輸本案毒品包裹進口至我國，核屬間
    接正犯。
  ⑷被告以一運輸第三級毒品進口之行為，同時觸犯毒品危害防
    制條例第4條第3項運輸第三級毒品罪及懲治走私條例第2條
    第1項私運管制物品進口罪，為想像競合犯，應依刑法第55
    條前段規定，從一重之運輸第三級毒品罪處斷。
三、本院於被告對原判決之刑一部上訴之審判範圍內，說明與刑
    相關之法律適用：　　
  ㈠按犯第4條至第8條之罪於偵查及歷次審判中均自白者，減輕
    其刑，毒品危害防制條例第17條第2項定有明文。查被告於
    偵查、原審及本院審理時均自白本案運輸第三級毒品犯行，
　　，應依上開規定減輕其刑。
　㈡毒品危害防制條例第17條第1項規定：「犯第4條至第8條、第
    10條或第11條之罪，供出毒品來源，因而查獲其他正犯或共
    犯者，減輕或免除其刑。」所稱「供出毒品來源，因而查獲
    其他正犯或共犯者」，係指犯罪行為人供出毒品來源之對向
    性正犯，或與其具有共同正犯、共犯（教唆犯、幫助犯）關
    係之毒品由來之人的相關資料，使調查或偵查犯罪之公務員
    據以對之發動調查或偵查程序，並因此而確實查獲其人、其
    犯行而言（最高法院111年度台上字第1978號判決意旨參照)
    。查被告為警查獲後，即於110年8月19日、8月27日警詢時
    供稱本案係綽號「殺豬」之成年男子要求領毒包裹，109年2
    月6日曾子霆領取本案包裹遭警查獲後，其有與綽號「殺豬
    」之成年男子、蔡曜聰在臺中市○○區○○路0段00號「品格美
    髮」談論郵寄毒包裹賠償問題等語，並指認「殺豬」為楊東
    益，嗣經檢警依被告之供述循線追查後，楊東益涉嫌共同運
    輸第三級毒品犯行，確因被告之供述而查獲，並經檢察官提
    起公訴乙節，有臺中市政府警察局少年警察隊111年8月5日
    中市警少偵字第1110007314號函及所附被告警詢筆錄、指認
    犯罪嫌疑人紀錄表、解送人犯報告書、職務報告、臺灣臺中
    地方檢察署111年8月9日中檢永劍111偵32855字第111908760
    6號函及臺灣臺中地方檢察署檢察官111年度偵字第32855、4
    2469號起訴書在卷可參（見本院卷第165至207、279至300頁
    ），是被告確供出本案運輸第三級毒品之共同正犯因而查獲
    楊東益及其犯行，有毒品危害防制條例第17條第1項之適用
    ，本院審酌被告犯罪情節、犯罪所生危害及其指述來源所能
    防止杜絕毒品氾濫之程度等情狀，認不宜免除其刑，爰依毒
    品危害防制條例第17條第1項規定遞減輕其刑。
　㈢本案無刑法第59條酌減規定之適用：
　　按刑法第59條規定之酌量減輕其刑，必須犯罪另有特殊之原
    因與環境，在客觀上足以引起一般同情，認為即使宣告法定
    最低度刑，猶嫌過重者，始有其適用。此所謂法定最低度刑
    ，固然包括法定最低本刑；惟遇有其他法定減輕事由時，則
    係指適用其他法定減輕事由減輕其刑後之最低度刑而言。倘
    被告另有其他法定減輕事由，應先適用該法定減輕事由減輕
    其刑後，猶認其犯罪之情狀顯可憫恕，即使科以該減輕後之
    最低度刑仍嫌過重者，始得適用刑法第59條規定酌量減輕其
    刑（最高法院106年度台上字第3840號判決意旨參照）。衡
    酌毒品戕害國民健康，製造、運輸、販賣等行為情節尤重，
    故政府立法嚴禁運輸毒品，並以高度刑罰遏止毒品氾濫之問
    題，被告屬有正常智識之成年人，自難諉為不知，仍無視國
    家對於杜絕毒品危害之禁令，配合楊東益之指示，透過蔡曜
    聰覓得曾子霆領取毒品包裹，運輸本案純質淨重約906.79公
    克之毒品愷他命進入我國，倘順利轉手，勢將加速我國毒品
    之氾濫，危害民眾之身體健康，造成社會治安敗壞，其犯罪
    所生危害甚鉅，依此犯罪情節，難認有何特殊之原因與環境
    ，客觀上足以引起一般同情。況且，被告所犯運輸第三級毒
    品罪之法定本刑為7年以上有期徒刑，經依毒品危害防制條
    例第17條第2項、第1項之規定遞減其刑後，與其本案犯罪情
    節相較，對照其可判處之刑度，難認情輕法重而有顯可憫恕
    之處，自無適用刑法第59條規定酌量減輕其刑之餘地。被告
    及辯護人請求依前開規定酌減其刑，洵屬無據。
四、關於刑之部分撤銷改判之理由及科刑：　　
　㈠原審就被告所為量刑，固非無見。惟查，被告確有供出本案
    運輸第三級毒品之共同正犯因而查獲楊東益，已如前述，原
    審未及審酌上情，致未依毒品危害防制條例第17條第1項減
    輕其刑，容有違誤。被告上訴請求依刑法第59條規定酌減其
    刑，基於前述三㈢之說明，固無理由，惟其上訴主張依毒品
    危害防制條例第17條第1項規定減輕其刑，則有理由，原判
    決既有上開可議之處，即屬無可維持，應由本院將原判決所
    處之刑，予以撤銷改判。
  ㈡爰以行為人之責任為基礎，審酌被告明知毒品對於人體健康
    及社會治安均有危害，竟無視國家杜絕毒品犯罪之嚴刑峻令
    ，運輸及走私第三級毒品愷他命入境，影響政府對於管制物
    品進口之管理，且助長毒品氾濫之風險，衡以本案運輸入境
    之愷他命純質淨重達906.79公克，數量非少，犯罪情節難謂
    輕微，所為殊值非難，惟念及被告犯後始終坦承犯行，且配
    合檢警查獲運輸毒品之共同正犯，態度尚佳，已見悔意，參
    以被告並無犯罪之前科紀錄，此有臺灣高等法院被告前案紀
    錄表在卷可查，素行良好，另考量本案運輸之第三級毒品幸
    經即時查獲，未流入市面擴散，兼衡被告之犯罪動機、目的
    、手段、參與程度與角色分工，被告於原審自陳之智識程度
    、工作、家庭生活經濟狀況（見原審卷第185頁）等一切情
    狀，量處如主文所示之刑。至被告上訴請求緩刑乙節，因其
    經本院宣告之刑逾有期徒刑2年，依刑法第74條第1項規定，
    已不符宣告緩刑之要件，併予敘明。
據上論斷，應依刑事訴訟法第369條第1項前段、第364條、第29
條第1項前段，判決如主文。
本案經檢察官柯學航提起公訴，檢察官乙○○到庭執行職務。
中　　華　　民　　國　　111 　年　　11　　月　　29　　日
             刑事第六庭　 審判長法　官　吳  進  發
                                法　官　鍾  貴  堯
                                法　官　尚  安  雅
以上正本證明與原本無異。
如不服本判決應於收受送達後二十日內向本院提出上訴書狀，其
未敘述上訴之理由者並得於提起上訴後二十日內向本院補提理由
書（均須按他造當事人之人數附繕本）「切勿逕送上級法院」。
因疫情而遲誤不變期間，得向法院聲請回復原狀。

                                書記官  林  巧  玲 
　　　　　　　　　　　　　　　　
中　　華　　民　　國　　111 　年　　11　　月　　29　　日

附錄本案論罪科刑法條：
修正前毒品危害防制條例第4條第3項
製造、運輸、販賣第三級毒品者，處7年以上有期徒刑，得併科
新臺幣7百萬元以下罰金。
懲治走私條例第2條第1項
私運管制物品進口、出口者，處7年以下有期徒刑，得併科新臺
幣3百萬元以下罰金。

附表：
編號 扣案物品名稱 數量  1 IPhone12黑色行動電話 1支  2 IPhone10黑色行動電話 1支  3 IPhone6金色行動電話 1支  4 sandisk 隨身碟 1支  5 遠傳SIM卡 3張